最高法院刑事判決　　　　　　　　　 111年度台上字第2983號
上　訴　人　王雷



上列上訴人因強盜案件，不服臺灣高等法院中華民國111 年3 月
10日第二審判決（110 年度上訴字第3416號，起訴案號：臺灣新
北地方檢察署110 年度偵字第10578 、10579 號），提起上訴，
本院判決如下：
    主  文
上訴駁回。
    理  由
一、按刑事訴訟法第377 條規定，上訴於第三審法院，非以判決
    違背法令為理由，不得為之。是提起第三審上訴，應以原判
    決違背法令為理由，係屬法定要件。如果上訴理由書狀並未
    依據卷內訴訟資料，具體指摘原判決不適用何種法則或如何
    適用不當，或所指摘原判決違法情事，顯與法律規定得為第
    三審上訴理由之違法情形，不相適合時，均應認其上訴為違
    背法律上之程式，予以駁回。又民國110 年6 月16日修正公
    布（同年月18日生效）之刑事訴訟法第348 條規定：「（第
    1 項）上訴得對於判決之一部為之。（第2 項）對於判決之
    一部上訴者，其有關係之部分，視為亦已上訴。但有關係之
    部分為無罪、免訴或不受理者，不在此限。（第3 項）上訴
    得明示僅就判決之刑、沒收或保安處分一部為之。」同日修
    正公布之刑事訴訟法施行法第7 條之13規定：「中華民國11
    0 年5 月31日修正通過之刑事訴訟法施行前，已繫屬於各級
    法院之案件，於施行後仍適用修正前刑事訴訟法第348 條規
    定；已終結或已繫屬於各級法院而未終結之案件，於施行後
    提起再審或非常上訴者，亦同」。本件係於上述規定生效後
    之110 年11月22日因上訴而繫屬於原審法院，其上訴之效力
    及範圍應依現行刑事訴訟法第348 條規定判斷。而上訴人於
    原審已陳明僅針對第一審判決之刑度（含無刑法第59條適用
    部分）上訴，對於事實部分不上訴。故原審僅就第一審判決
    量刑是否合法、妥適予以審理，核無違誤，合先敘明。
二、本件原判決維持第一審關於論上訴人犯結夥三人以上強盜罪
    所處之刑（處有期徒刑7 年10月），駁回其在第二審之上訴
    ，已詳敘所憑證據及理由。
三、刑法第59條之酌量減輕其刑，必於犯罪之情狀，在客觀上足
    以引起一般同情，認為即予宣告法定最低度刑，猶嫌過重者
    ，始有其適用。此屬事實審法院得依職權裁量之事項。原判
    決已敘明上訴人之犯罪情狀，如何不符上述酌減其刑之要件
    。屬其裁量職權之適法行使，尚難指為違法。上訴人提起第
    三審上訴，以上訴人經營事業遭倒債欠款，因債務壓力始為
    本案犯行。其未攜帶槍械犯案，手段亦非兇殘，且犯後坦承
    犯行，配合檢警偵查，協助取回金飾，而爭執其應依刑法第
    59條規定酌減其刑。核係就原審裁量職權之適法行使及原判
    決已說明之事項，依憑己意而為指摘，殊非適法上訴第三審
    之理由。
四、刑之量定，屬為裁判之法院裁量之職權，如其量刑已以行為
    人之責任為基礎，並斟酌刑法第57條各款所列情狀，在法定
    刑度內，酌量科刑，而無違反公平、比例及罪刑相當原則，
    致明顯輕重失衡情形，自不得指為違法。原判決已說明第一
    審判決就上訴人所犯結夥三人以上強盜罪，以其之責任為基
    礎，具體斟酌刑法第57條所列各款事項（包括其為牟個人私
    利犯案，犯後坦承犯行，雖有意與告訴人和解，然迄未與告
    訴人達成和解，而徵得其諒解，或彌補告訴人所受損害等情
    狀），而為量刑。並無不當，予以維持。既未逾越法定刑度
    ，亦無違背公平正義之情形。屬裁量職權之適法行使，尚難
    指為違法。上訴意旨以原審未審酌上訴人遭拘捕時，主動供
    出金飾藏放位置，減少檢警蒐證難度之情狀。且其主動提出
    賠償新臺幣30萬至150 萬元，確有賠償告訴人之誠意。不能
    因雙方未能達成和解，即為不利於上訴人之認定。指摘原審
    量刑有理由不備之違誤。核係對原審量刑裁量之職權行使及
    原判決已斟酌說明之事項，任憑己意所為之指摘，仍非上訴
    第三審之適法理由。至上訴意旨雖以夏萱惠於案發前多次到
    現場勘查，並提供犯案工具，案發後接應共犯、藏匿贓物。
    傳喚夏萱惠到案，有助於釐清犯罪事實，追查贓物下落，可
    證明上訴人於犯後積極協助發現真相，追回贓物。指摘原審
    未予傳喚，有應於審判期日調查之調據而未予調查之違法。
    惟查關於上訴人於原審聲請傳喚夏萱惠，欲證明夏萱惠亦有
    參與本案及剩餘金飾在夏萱惠處部分。原判決已敘明夏萱惠
    涉嫌加重強盜部分，業經檢察官處分不起訴確定。上述待證
    事實，復與上訴人刑之加重、減輕無關，自無傳喚夏萱惠之
    必要等旨甚詳。執此指摘，同非適法上訴第三審之理由。
五、依上所述，本件上訴違背法律上之程式，應予駁回。
據上論結，應依刑事訴訟法第395 條前段，判決如主文。
中    華    民    國   111    年    7     月    13    日
                  刑事第六庭審判長法  官  李  英  勇  
                                  法  官  洪  兆  隆  
                                  法  官  吳  冠  霆  
                                  法  官  邱  忠  義  
                                  法  官  楊  智  勝  
本件正本證明與原本無異
                                  書記官
中    華    民    國   111    年    7     月    18    日